【裁判字號】    92,交抗,27
【裁判日期】    920731
【裁判案由】    聲明異議
【裁判全文】
臺灣高等法院臺南分院刑事裁定            九十二年度交抗字第二七號        Ｇ
      抗  告  人  富強交通企業有限公司
      代  表  人  甲  ○  ○
右列抗告人因違反道路交通管理處罰條例案件，不服臺灣臺南地方法院中華民國九十
二年一月十日所為裁定（九十一年度交聲字第二六六號）提起抗告，本院裁定如左：
      主      文
原處分及原裁定均撤銷。
富強交通企業有限公司不罰。
      理      由
一、抗告意旨略以：何燿賢靠行於抗告人公司之ＷＢ─四０一號營業貨運曳引車，於
    民國八十八年一月十二日下午一時五十八分許，由司機丘慶財所駕駛，在行經國
    道高速公路南向二七四公里處時，為警攔車稽查，經發現該車行駛未隨車攜帶行
    車執照，未懸掛前後車牌，遂當場開單舉發。抗告人雖登記為車主，但實際上並
    未占有管領該曳引車，實難認係該車之所有權人，本件違規處罰實不應由抗告人
    承擔，原處分機關依據道路交通管理處罰條例第十四條第二款、第十二條第一項
    第七款、第二項之規定，對抗告人為罰鍰新台幣七千八百元之處罰，已有不當，
    原審不察，遽予駁回抗告人之聲明異議，即非適法，為此提起抗告，請求撤銷原
    裁定，更為合法之裁定等語。
二、經查本件抗告人即受處分人富強交通企業有限公司（下稱富強公司）所有之車號
    ＷＢ─４０１號營業貨運曳引車，於八十八年一月十二日下午一時五十八分許，
    由司機丘慶財駕駛行經國道中山高速公路南向二七四公里處時，為警攔車稽查，
    經警發現該車行駛未隨車攜帶行車執照且未懸掛前後號牌，遂予當場製單舉發，
    移送機關即交通部公路總局嘉義區監理所台南監理站並引舉發單為證裁決抗告人
    罰鍰新臺幣七千八百元等情，有該監理站九十一年七月三日南監五字第裁七四—
    九四七九六七號違反道路交通管理事件裁決書及內政部警政署國道公路警察局公
    警局字第０九四七九六七號舉發違反道路交通管理事件通知單各一份在卷可參，
    且為抗告人所不爭執，從而抗告人所有之上開曳引車，由司機丘慶財於前開時、
    地駕駛時，有未隨車攜帶行車執照及已領有號牌而未懸掛之違規事實，堪以認定
    。
三、按汽車行駛有行車執照未隨車攜帶情形者，處汽車所有人新臺幣三百元以上六百
    元以下罰鍰，並責令改正、補換牌照或禁止其行駛；汽車有已領有號牌而未懸掛
    情形者，處汽車所有人新臺幣三千六百元以上七千二百元以下罰鍰，並禁止其行
    駛；並牌照吊銷，道路交通管理處罰條例第十四條第二款及民國九十一年九月一
    日修正施行前之道路交通管理處罰條例第十二條第一項第七款、第二項固分別定
    有明文，惟「本條例關於車輛所有人之處罰，如應歸責於車輛駕駛人者，處罰車
    輛駕駛人。」，亦為同條例第八十五條第二項所明定，而上開道路交通管理處罰
    條例第十二條、第十四條之規定僅處罰單一對象之汽車所有人，並未如其他法文
    有同時處罰汽車所有人及駕駛人之兩罰規定，是抗告人所有之上開曳引車，於前
    開時地發生駕駛時未隨車攜帶行車執照及已領有號牌而未懸掛之違規事實，其應
    處罰之對象究應為司機丘慶財？抑或車輛所有人之抗告人？即應以上開違規事實
    是否應歸責於車輛駕駛人丘慶財以為斷。原審經傳喚司機丘慶財證稱伊係受僱於
    何燿賢，該ＷＢ─四０一號營業貨運曳引車亦係何燿賢所提供用以載運散裝水泥
    等情（見原審卷第十九頁），則抗告人並未提供該違規貨車，亦未令司機丘慶財
    於未攜帶行車執照及已領有號牌而未懸掛之情形下駕車甚明，其就丘慶財於前開
    時、地經由他人囑託駕駛而有未隨車攜帶行車執照及已領有號牌而未懸掛之違規
    事實，因未參與，即無可得歸責可言，而任何一位汽車駕駛人於行車時本有攜帶
    行車執照及懸掛車牌之義務，此為國人必備之常識，丘慶財竟予以違反，該違規
    事實自應認可歸責於車輛駕駛人丘慶財，揆諸前揭說明，本件應僅處罰車輛駕駛
    人丘慶財，而不應再對抗告人處以同一罰則。
四、本案移送機關即交通部公路總局嘉義區監理所台南監理站爰引對丘慶財之舉發單
    為證，而依據道路交通管理處罰條例第十四條第二款、第十二條第一項第七款、
    第二項之規定，對抗告人為罰鍰新台幣七千八百元之處罰，尚乏依據，應屬無可
    維持，原裁定未予撤銷，即有未洽。抗告人抗告意旨，指摘原裁定不當，為有理
    由，自應由本院將原裁定及原處分均予撤銷，並諭知抗告人不罰，以期適法。
五、據上論斷，應依道路交通案件處理辦法第二十六條、第二十條，刑事訴訟法第四
    百十三條，裁定如主文。
中    華    民    國      九十二      年      七      月      卅一      日
                                  臺灣高等法院臺南分院刑事第二庭
                                      審判長法官  黃    崑    宗
                                            法官  林    勝    木
                                            法官  葉    居    正
右正本證明與原本無異。
不得再抗告。
                                      法院書記官  陳    嘉    琍
中    華    民    國      九十二      年      八      月      五        日


司法院資訊處製作；財團法人民間司法改革基金會備份。
